臺灣高等法院刑事判決　　　　　　　　95年度上易字第2225號
上　訴　人　臺灣桃園地方法院檢察署檢察官
被　　　告　Ｅ○○
　　　　　　午○○
　　　　　　Ｙ○○
　　　　　　ｇ○○
　　　　　　Ｇ○○
　　　　　　ｅ○○
　　　　　　丑○○
　　　　　　Ｐ○○
　　　　　　Ｖ○○
　　　　　　ａ○○
　　　　　　ｂ○○
　　　　　　ｖ○○
　　　　　　Ｏ○○
　　　　　　Ｆ○○
　　　　　　辰○○
　　　　　　　　　　12號
　　　　　　ｒ○○
　　　　　　戌○○（原名邱至平）
　　　　　　Ｎ○○
　　　　　　　　　　4樓
　　　　　　ｏ○○
　　　　　　Ｂ○○
　　　　　　　　　　住桃園市○○路8號（
　　　　　　Ｍ○○
　　　　　　Ｘ○○
　　　　　　庚○○
　　　　　　　　　　7樓
　　　　　　Ｓ○○（起訴書誤載為曹競平）
　　　　　　黃○○
　　　　　　Ｌ○○
　　　　　　ｘ○○
　　　　　　Ｋ○○
　　　　　　ｄ○○
　　　　　　壬○○
　　　　　　甲甲○
　　　　　　Ｉ○○
　　　　　　ｈ○○
　　　　　　巳○○
　　　　　　ｊ○○
　　　　　　ｕ○○
　　　　　　Ｃ○○
　　　　　　丁○○
　　　　　　ｌ○○
　　　　　　地○○
　　　　　　Ｄ○○
　　　　　　丙○○
　　　　　　己○○
　　　　　　　　　　128巷8號3樓
　　　　　　ｓ○○
　　　　　　癸○○
　　　　　　亥○○
　　　　　　ｗ○○
　　　　　　　　　　4號
　　　　　　Ｒ○○
　　　　　　ｙ○○
　　　　　　Ｕ○○
　　　　　　ｃ　○
　　　　　　子○○
　　　　　　ｋ○○
　　　　　　Ｔ○○
　　　　　　宙○○
　　　　　　玄○○
　　　　　　ｉ○○
　　　　　　ｐ○○
　　　　　　戊○○
　　　　　　ｆ○○
　　　　　　辛○○
　　　　　　宇○○（起訴書誤載為徐華朋）
　　　　　　　　　　號6樓
　　　　　　甲乙○
　　　　　　申○○
　　　　　　ｍ○○
　　　　　　　　　　樓（已死亡）
　　　　　　酉○○
　　　　　　天○○
　　　　　　Ａ○○
　　　　　　寅○○
　　　　　　ｎ○○
　　　　　　ｔ○○
　　　　　　Ｈ○○
　　　　　　Ｗ○○
　　　　　　ｑ○○
　　　　　　Ｊ○○
　　　　　　Ｚ○○
　　　　　　　　　　號
　　　　　　卯○○
　　　　　　　　　　巷2弄2號5樓（
　　　　　　甲○○
　　　　　　乙○○
　　　　　　ｚ○○
上列上訴人因被告賭博案件，不服臺灣桃園地方法院94年度易字
第666號，中華民國95年6月8日、95年7月31日第一審判決（起訴
案號：臺灣桃園地方法院檢察署93年度偵字第14905 號），提起
上訴，本院判決如下：
    主  文
原判決關於戊○○、ｍ○○部分撤銷。
戊○○、ｍ○○公訴不受理。
其他上訴駁回。
    理  由
壹、上訴駁回部分：
一、公訴意旨略以：被告Ｅ○○、午○○、Ｙ○○、ｇ○○、Ｇ
    ○○、ｅ○○、丑○○、Ｐ○○、Ｖ○○、ａ○○、ｂ○○
    、ｖ○○、Ｏ○○、Ｆ○○、辰○○、ｒ○○、戌○○、Ｎ
    ○○、ｏ○○、Ｂ○○、Ｍ○○、Ｘ○○、庚○○、Ｓ○○
    （起訴書誤載為曹競平）、黃○○、Ｌ○○、ｘ○○、Ｋ○○、ｄ○○、壬○○、甲甲○、Ｉ○○、ｈ○○、巳○○、
    ｊ○○、ｕ○○、Ｃ○○、丁○○、ｌ○○、地○○、Ｄ○○、丙○○、己○○、ｓ○○、癸○○、亥○○、ｗ○○、
    Ｒ○○、ｙ○○、Ｕ○○、ｃ○、子○○、ｋ○○、Ｔ○○
    、宙○○、玄○○、ｉ○○、ｐ○○、ｆ○○、辛○○、宇
    ○○（起訴書誤載為徐華朋）、甲乙○、申○○、酉○○、
    天○○、Ａ○○、寅○○、ｎ○○、ｔ○○、Ｈ○○、Ｗ○○、ｑ○○、Ｊ○○、Ｚ○○、卯○○、甲○○、乙○○、
    ｚ○○等人（下稱Ｅ○○等人）於 93年9月15日，前往桃園
    縣桃園市○○路48巷9號1樓被告未○○（另行判決）所經營
    之公眾得出入場所「金冠電子遊戲場」，各以「金冠電子遊
    戲場」所擺設電動賭博機具八人座行星、七靶射擊、皇冠列
    車、皇冠小丑、8 人座皇冠寶馬、泰山、五人座21點、大富
    翁、魔鬼大帝、飛象、霹靂楚漢、金明星、福爾摩沙、滿貫
    大亨、六人座銀河、金鐘世界、神仙老大、數字方塊、招財
    貓、拳擊、孫悟空、金碧輝煌、魔術三角、六人座輪盤之電
    動玩具與店家賭博財物，不續玩時，可將代幣寄存卡交由混
    雜在賭客中之俗稱「老鼠」之Ｑ○○（另行判決），由Ｑ○○帶賭客至金冠電子遊戲場旁之樓梯間交易，以3 張代幣寄
    存卡兌換1,000 元之方式，藉此兌換金錢並避人耳目。嗣經
    臺灣桃園地方法院檢察署檢察官據報指揮桃園縣政府警察局
    督察室深入追查，同日22時15分許，會同桃園縣政府警察局
    桃園分局持搜索票前往上址執行，當場查獲被告Ｅ○○等人
    在上址賭博財物。因認被告Ｅ○○等人均涉犯刑法第266 條
    第1項之賭博罪嫌云云。
二、按犯罪事實應依證據認定之，無證據不得認定犯罪事實；又
    不能證明被告犯罪者，應諭知無罪之判決；刑事訴訟法第15
    4條第2項、第301條第1項分別定有明文。又犯罪事實之認定
    ，應憑真實之證據，倘證據是否真實尚欠明確，自難以擬制
    推測之方法，為其判斷之基礎；而認定犯罪事實之證據係指
    足以認定被告確有犯罪行為之積極證據而言，該項證據自須
    適合於被告犯罪事實之認定，始得採為斷罪資料，最高法院
    53年著有臺上字第656號、29年上字第3105 號判例。且刑事
    訴訟上證明之資料，無論其為直接或間接證據，均須達於通
    常一般之人均不致有所懷疑，而得確信其為真實之程度，始
    得據為有罪之認定，若其關於被告是否犯罪之證明未能達此
    程度，而有合理懷疑之存在，致使無從形成有罪之確信，根
    據「罪證有疑，利於被告」之證據法則，即不得遽為不利被
    告之認定，亦有最高法院76年度臺上字第4986號判例可稽。
    所謂積極證據足以為不利被告事實之認定，依據最高法院76
    年臺上字第4986號判例意旨，係指據為訴訟上證明之全盤證
    據資料，在客觀上已達於通常一般之人均不致於有所懷疑，
    而得確信被告確曾犯罪之程度；若未達到此一程度，而有合
    理懷疑之存在時，即無從為被告有罪之確信；且認定犯罪事
    實應依證據，為刑事訴訟法所明定，故被告否認犯罪事實所
    持之辯解，縱屬不能成立，仍非有積極證據足以證明其犯罪
    ，不能遽為有罪之認定（最高法院30年上字第1831號判例參
    照）。其以情況證據（即間接證據）斷罪時，尤須基於該證
    據在直接關係上所可證明之他項情況事實，本乎推理作用足
    以確證被告有罪，方為合法，不得徒憑主觀上之推想，將一
    般經驗上有利被告之其他合理情況逕予排除，此觀諸最高法
    院32年上字第67號判例自明。
三、公訴意旨認被告Ｅ○○等人，涉犯刑法第266 條第1 項前段
    之賭博罪嫌，無非係以同案被告陳大賓、黃有丞、謝志明（
    以上3 人業經檢察官職權不起訴處分）、謝明修之證述及上
    開證物扣案為憑，為其主要論據。
四、依被告Ｅ○○等人分別於警訊、偵查、原審之供述或本院審
    理時到庭之被告供述，對渠等於上揭時、地把玩電動玩具遭
    查獲之事實固不諱言，惟均堅決否認有何賭博犯行，分別辯
    稱僅係單純消遣，或稱該店內不得兌換現金，或稱係偶然或
    第一次前往，不知可否兌換現金，均無賭博犯行等語。經查
    ：
（一）按刑法所稱之賭博行為，係指以偶然事實之成就與否，決
      定財物輸贏之射倖行為，故雖有以偶然事實之成就與否決
      定輸贏之行為（如體育競賽、撲克牌遊戲、電動玩具遊戲
      等），如並非以此決定財物得喪變更之輸贏，即與刑法之
      賭博罪無涉。至於行為人有無利用把玩電動機具之輸贏情
      形藉以決定財物得喪變更之賭博行為，自應依嚴格之證據
      予以證明。查被告Ｅ○○等人對渠等於前揭時、地，把玩
      電動機具固均坦承不諱，然渠等於警訊、偵查、及審理中
      均始終否認有賭博犯行，分別辯稱彼等僅係開分把玩電動
      機具，並不知該處可否兌換現金，亦無兌換現金之賭博犯
      行等語在卷可稽。而「金冠電子遊戲場」人員雖經查獲有
      前述與賭客，利用電動機具賭博兌換財物之犯行，然而本
      案檢察官及警方並未查獲任何足以證明被告Ｅ○○等人有
      藉把玩電動機具所得之分數以前開方式向該遊樂場人員兌
      換現金從事賭博犯行之犯罪證據。另查電子遊藝場出入人
      數眾多，成分複雜，故電子遊藝場即使有與顧客兌換現金
      之賭博行為，然為避免容易遭受警方取締，因而限定僅對
      較為熟悉之顧客從事兌換現金之賭博行為，亦與常情無違
      。且被告未○○所經營之「金冠電子遊戲場」，已依電子
      遊戲場業管理條例規定辦理營利事業登記，經桃園縣政府
      核發營利事業登記證及電子遊藝場營業級別證，有卷附各
      該證書影本在卷足憑（見93年度偵字第14905 號卷〈一〉
      第115、116頁）。該遊戲場規模龐大，有現場照片可稽（
      見同上偵卷〈三〉第795至831頁），由外觀上並無法判定
      是否從事賭博之不法行為，任何不知情之不特定顧客均可
      前往從事消費活動，非可謂經營電子遊藝場之從業人員及
      前往消費之顧客均必定從事非法之賭博行為。
（二）雖本案扣得上述電動玩具機臺、員工月份排班輪休表4 張
      、來賓兌換贈品交接表38張、電玩機臺計洗分表19張、員
      工打卡單38張、行星機臺日報表1張、客人統計表46 張、
      員工名冊表6張、機臺數量表11張、桃園縣政府函1份、身
      份證影印本11張、鑰匙5把、客人寄存店家寄存卡3份、代
      幣寄存卡583張、帳冊1本、日報表2張、機臺憑證活頁本3
      本、機臺故障保修單、客人寄存店家代幣2份、10 元硬幣
      365枚、50元硬幣35枚、100元紙鈔13張、500元紙鈔27 張
      、1000元紙鈔4張及42,000元，共計66,200 元之賭資等物
      ，亦無由遽認與被告Ｅ○○等人有藉由上揭電動玩具機臺
      賭博財物，並與混雜在賭客中之俗稱「老鼠」之人兌換現
      金，本案尚不能證明被告Ｅ○○等人有賭博之犯行。
（三）至於公訴人於論告時指稱被告Ｅ○○等人於該遊戲場把玩
      電子機台，若贏得之分數不能兌換現金，豈會長時期把玩
      、花費鉅資，僅得到寄幣卡，顯難滿足慾望乙節，惟觀之
      ，雖前揭電玩機臺之玩法，固完全係隨機地按下扭後，藉
      不特定機率決定輸贏，玩法單調、呆版，與具有聲光、動
      作、影音效果，需動腦靈活操縱，可刺激感官之益智娛樂
      電子遊戲機有別，但每位客人究係為何前往遊戲場，個人
      之心態及目的未必同一，亦有可能純為消遣打發時間者，
      否則所謂「柏青哥」（小鋼珠）之一般益智娛樂電子遊戲
      亦無盛行之理由，自難以前開電子遊戲機，玩法單調，即
      認定被告Ｅ○○等人參與賭博行為，故檢察官上開論述，
      經核檢察官上揭論告所述僅屬擬制推測之詞，不能作為不
      利於被告Ｅ○○等人之犯罪證據。另依現場照片所示【見
      同上偵卷（四）卷第529、530頁】，該店牆壁貼有贈品兌
      換須知，公告來賓（客人）每日限兌換1 次贈品，且不得
      超過2 千元，如非熟客，一般顧客由此僅可得知把玩後剩
      餘分數，僅能兌換贈品，不知可兌換現金，況且一般顧客
      於贏得大量分數而欲停止把玩，可換取寄幣卡時，始向店
      內服務人員詢問可否兌換現金之情形所在多有，而店內服
      務人員為避免兌換現金之賭博行為遭受查緝，限定僅對較
      為熟悉之顧客從事兌換現金之賭博行為，而對於較為陌生
      之顧客及並未贏得分數之顧客表示不能兌換現金之情事，
      亦極有可能，本案並無任何證據足以證明被告Ｅ○○等人
      均係慣常出入該處之顧客，故被告Ｅ○○等人或辯稱不知
      可否兌換現金，或辯稱該處不能兌換現金等語，亦無明顯
      違反經驗法則及論理法則之可言。自不能僅憑被告Ｅ○○
      等人有在該處把玩電動機台乙節，即遽行推定渠等必定知
      悉該店有與顧客兌換現金，並進而為賭博行為之犯行。
（四）綜上所述，關於被告Ｅ○○等人部分，全案顯有合理懷疑
      存在，自屬不能證明被告Ｅ○○等人犯罪，應為被告Ｅ○○等人無罪之諭知。
五、原審認不能證明被告Ｅ○○等人犯賭博罪，因而諭知無罪之
    判決，並無不合，檢察官提起上訴，仍指稱被告證人陳大賓
    、黃有丞、謝志明、謝明修於警詢及偵訊證稱不續玩時，可
    將代幣寄存卡交由俗稱「老鼠」之Ｑ○○，由「老鼠」帶賭
    客至樓梯間兌換金錢等情，渠等證詞可相互補強，悉相符合
    ，渠等一致指證「金冠電子遊戲場」內有換錢之賭博犯行等
    語。然查證人陳大賓等人縱有在金冠電子遊戲場內有換錢之
    賭博犯行，然因其兌換金錢之行為既係在樓梯間秘密為之，
    並非在店內公然為之，且進入該店之顧客眾多，各人遊戲方
    式不一，縱少數顧客私下有兌換現金之賭博行為，並不能因
    此認定被告Ｅ○○等人知悉該情。上訴意旨另指「金冠電子
    遊戲場」所設置之電玩機具甚多，加上僱用員工之薪資費用
    ，其營業支出甚高，倘客人只須付費500至1000 元，即可不
    限時間進行把玩，並享受店內所提供之各項服務，衡諸支出
    、經營之成本及回收之營業利潤顯不相當，有違一般商人唯
    利是圖之經商道理。上述花費比之一般益智娛樂之電子遊戲
    機，打玩1次僅需花費10至20 元之代價，高出甚多，倘無以
    兌換金錢為誘因者，進入店內把玩之人，焉有天生性喜冶遊
    、願意挹注大量金錢而通宵達旦流連此處之理等語。然查被
    告Ｅ○○等人均辯稱不知該店可否兌換現金等語，並無違反
    經驗法則及論理法則，縱有少數人在樓梯間私下兌換現金，
    亦不能僅憑被告Ｅ○○等人有在該處把玩電動機台，即推定
    渠等必知悉該店有與顧客兌換現金，並進而為賭博之行為，
    自不能單憑臆測之詞故入人罪。本件公訴人就Ｅ○○等人部
    分提起上訴，指摘原判決不當，其上訴仍無理由，應予駁回
    。
六、被告Ｅ○○、ｇ○○、Ｇ○○、丑○○、Ｐ○○、Ｖ○○、
    ｖ○○、Ｏ○○、Ｆ○○、ｒ○○、戌○○、ｏ○○、Ｂ○○、庚○○、Ｓ○○（起訴書誤載為曹競平）、黃○○、Ｌ
    ○○、ｘ○○、Ｋ○○、壬○○、Ｉ○○、ｈ○○、巳○○
    、ｕ○○、ｌ○○、地○○、Ｄ○○、丙○○、己○○、ｓ
    ○○、亥○○、ｗ○○、Ｒ○○、ｙ○○、子○○、ｋ○○
    、宙○○、玄○○、ｉ○○、ｐ○○、ｆ○○、辛○○、宇
    ○○（起訴書誤載為徐華朋）、甲乙○、申○○、天○○、
    Ａ○○、Ｈ○○、Ｗ○○、ｑ○○、Ｊ○○、Ｚ○○、卯○○、甲○○、ｚ○○等人，經合法傳喚，均無正當理由不到
    庭，爰不待其陳述，逕行判決。
貳、關於撤銷改判公訴不受理部分（被告戊○○、ｍ○○部分）
    ：
一、公訴意旨略以：被告戊○○、ｍ○○二人於 93年9月15日，
    前往桃園縣桃園市○○路48巷9號1樓被告未○○（另行判決
    ）所經營之公眾得出入場所「金冠電子遊戲場」，各以「金
    冠電子遊戲場」所擺設電動賭博機具八人座行星、七靶射擊
    、皇冠列車、皇冠小丑、8 人座皇冠寶馬、泰山、五人座21
    點、大富翁、魔鬼大帝、飛象、霹靂楚漢、金明星、福爾摩
    沙、滿貫大亨、六人座銀河、金鐘世界、神仙老大、數字方
    塊、招財貓、拳擊、孫悟空、金碧輝煌、魔術三角、六人座
    輪盤之電動玩具與店家賭博財物，不續玩時，可將代幣寄存
    卡交由混雜在賭客中之俗稱「老鼠」之Ｑ○○（另行判決）
    ，由Ｑ○○帶賭客至金冠電子遊戲場旁之樓梯間交易，以 3
    張代幣寄存卡兌換1,000 元之方式，藉此兌換金錢並避人耳
    目。嗣經臺灣桃園地方法院檢察署檢察官據報指揮桃園縣政
    府警察局督察室深入追查，同日22時15分許，會同桃園縣政
    府警察局桃園分局持搜索票前往上址執行，當場查獲被告Ｅ
    ○○等人在上址賭博財物。因認被告戊○○、ｍ○○二人涉
    犯刑法第266條第1項之賭博罪嫌云云。
二、按被告已死亡者，應諭知不受理之判決，刑事訴訟法第三百
    零三條第五款定有明文。本件公訴意旨所指被告戊○○，早
    於原審判決前之 94年12月9日死亡，ｍ○○則於原審判決後
    之95年8月1日死亡，此有法務部戶役政連結作業系統個人基
    本資料二份在卷可按，依上開法條規定，應予公訴不受理之
    諭知，關於戊○○部分，原審未察，ｍ○○部分，原審未及
    審酌已死亡之事實，仍為實體之判決，自有未當，應由本院
    將原判決關於此部分撤銷改判，諭知公訴不受理。
參、據上論斷，應依刑事訴訟法第369條第1項前段、第364條、3
    68條，第371條、第303條第5款，判決如主文。
本案經檢察官洪泰文到庭執行職務。
中　　華　　民　　國　　96　　年　　4 　　月　　12　　日
　　　　　　　　　刑事第七庭    審判長法　官  楊貴雄
　　　　　　　　　　　　　　　　　    法　官  許宗和
　　　　　　　 　 　　　　　　　　　　法　官  許錦印
以上正本證明與原本無異。
不得上訴。
                                      書記官  楊妙恩
中　　華　　民　　國　　96　　年　　4 　　月　　17　　日
